【裁判字號】    98,訴,731
【裁判日期】    980831
【裁判案由】    違反槍砲彈藥刀械管制條例
【裁判全文】
臺灣臺南地方法院刑事判決               98年度訴字第731號
公  訴  人  臺灣臺南地方法院檢察署檢察官
被      告  甲○○
指定辯護人  黃昭雄律師
上列被告因違反槍砲彈藥刀械管制條例案件，經檢察官提起公訴
（九十八年度偵字第五一六六號），本院判決如下：
    主  文
甲○○未經許可，持有可發射子彈具有殺傷力之槍枝，處有期徒
刑壹年捌月，併科罰金新臺幣伍萬元，罰金如易服勞役，以新臺
幣壹仟元折算壹日。扣案之仿BERETTA廠92FS型半自動手槍之改
造手槍壹枝（槍枝管制編號：0000000000，含彈匣壹個）沒收。
    事  實
一、甲○○明知未經主管機關許可，不得擅自持有可發射金屬或
    子彈具殺傷力之槍枝，竟於民國八十九年間某日，在臺南市
    ○○○路之「龍岩網咖」，以電腦主機暨網路相關設備連上
    網路，向姓名、年籍不詳之成年男子，以新台幣四萬八千元
    之代價，購得具有殺傷力之仿BERETTA廠92FS型半自動改造
    手槍一把（含彈匣一個，槍枝管制編號：0000000000）而持
    有之。嗣於九十八年三月二十九日五時二十分許，為警獲報
    在臺南市○○路○段六十九號地下一樓之PUB查獲，當場在
    莊明雄攜帶之背包內，扣得上開改造手槍一把（含彈匣一個
    ）。
二、案經臺南市警察局第五分局報告臺灣臺南地方法院檢察署檢
    察官偵查起訴。
        理    由
一、按被告以外之人於審判外之陳述，雖不符刑事訴訟法第一百
    五十九條之一至第一百五十九條之四之規定，而經當事人於
    審判程序同意作為證據，法院審酌該言詞陳述或書面陳述作
    成時之情況，認為適當者，亦得為證據；當事人、代理人或
    辯護人於法院調查證據時，知有刑事訴訟法第一百五十九條
    第一項不得為證據之情形，而未於言詞辯論終結前聲明異議
    者，視為有前項之同意，刑事訴訟法第一百五十九條之一、
    第一百五十九條之五第一項、第二項分別定有明文。本判決
    以下所引用被告甲○○以外之人於審判外之供述證據及其他
    非供述證據之證據能力，經被告、辯護人表示「沒有意見」
    （參見本院卷第16頁），且於本院言詞辯論終結前均無異議
    ，本院審酌供述證據部分，並無不當取供之疑義，至非供述
    證據部分，係職司犯罪調查、偵查之警察機關依法定正當程
    序取得或作成，且與本案具有重要關連性，均認屬適當，依
    前揭刑事訴訟法之規定，自均得作為證據。
二、上揭犯罪事實，業據被告甲○○於警詢、偵查與本院審理中
    中坦承不諱，核與證人即上開PUB夜店之服務生黃馨瑩證述
    情節相符，並有經警於上揭時、地經被告同意在被告所攜帶
    之背包內查獲扣案之上開改造手槍一把（含彈匣一個）可資
    佐證，該手槍（含彈匣一個）經內政部警政署刑事警察局鑑
    定之結果，認係仿BERETTA廠92FS型半自動手槍製造之槍枝
    ，換裝土造金屬槍管而成之改造手槍，擊發功能正常，可供
    擊發適用子彈使用，認具殺傷力，有該局九十八年四月十七
    日刑鑑字第0980045046號槍彈鑑定書一份附卷可稽，復有扣
    押筆錄與扣押物品目錄表、查獲現場照片三張、查獲槍枝照
    片二張在卷可參，事證明確，被告犯行堪予認定。辯護人另
    以：警方是接獲通報指稱上開PUB有糾紛，穿白衣男子持有
    槍械始至現場，應屬匿名檢舉性質，通報內容並未指明犯罪
    人為何人，而穿白衣男子何其多，不能僅依此即評斷司法警
    察已知悉犯罪人為何人，上開情報，尚不能認為警員係基於
    確切之根據，而得為合理之可疑者甚明。又到場員警並未事
    先聲請搜索票，顯非刑事訴訟法第一百三十條之附帶搜索，
    亦不符同法第一百三十一條之三款規定，被告是自願同意受
    搜索，將系爭槍彈自背包倒出來，換言之，係被告主動將自
    己犯罪事實，顯露提供予司法警察，應可認定係在犯罪未發
    覺，自首而接受裁判等語為被告辯護。
三、按連續、接續或繼續犯之行為過程中，遇有刑罰之法律變更
    時，其一部行為涉及舊法，一部行為涉及新法者，仍應依最
    後行為時之法律處斷。未經許可持有手槍、子彈，其持有之
    繼續，為行為之繼續，亦即一經持有，罪已成立，但其完結
    須繼續至持有行為終了時為止。（最高法院九十六年度台上
    字第二一六二號、八十八年第八次刑事庭會議決議、九十五
    年度台上字第三四六一號裁判要旨參照）。關於未經許可持
    有可發射子彈具有殺傷力之槍枝罪，槍砲彈藥刀械管制條例
    於九十四年一月二十六日修正公布，同年月二十八日生效，
    修正前該條例第十一條第四項原規定「未經許可，持有、寄
    藏或意圖販賣而陳列第一項所列槍砲者（即同條例第四條第
    一項第一款所稱其他可發射金屬或子彈具有殺傷力之各式槍
    砲者），處一年以上七年以下有期徒刑，併科新臺幣七百萬
    元以下罰金」，修正後已將該第十一條規定刪除，並將同條
    例第八條第四項修正為「未經許可，持有、寄藏或意圖販賣
    而陳例第一項所列槍枝者（即鋼筆槍、瓦斯槍、麻醉槍、獵
    槍、空氣槍或同條例第四條第一項第一款所定其他可發射金
    屬或子彈具有殺傷力之各式槍砲者），處三年以上十年以下
    有期徒刑，併科新臺幣七百萬元以下罰金」。本案被告雖自
    八十九年間某日起，即持有上開可發射子彈具有殺傷力之改
    造手槍，惟其持有該改造手槍之行為，既繼續至九十八年三
    月二十九日為警查獲為止，自應逕適用新法即九十四年一月
    二十六日修正公布之槍砲彈藥刀械管制條例第八條第四項及
    九十五年七月一日修正公布生效之刑法相關規定，而無新、
    舊法比較之餘地，合先敘明。
四、故核被告所為，係犯槍砲彈藥刀械管制條例第八條第四項之
    未經許可持有具殺傷力之改造手槍罪。經查，被告前未曾受
    有期徒刑以上刑之宣告，有台灣高等法院被告前案紀錄表在
    卷足憑，其配合警方查證取出槍枝供警查扣，犯後認罪坦承
    犯行，且無事證足資證明有持扣案手槍犯罪，足認良知未泯
    ，惡性非鉅，而所犯槍砲彈藥刀械管制條例第八條第四項之
    罪法定最低本刑為三年以上有期徒刑，刑責不輕，縱量處被
    告最低度刑，亦恐失之過苛，本院審酌上情，復審酌被告未
    經許可，持有可發射子彈具有殺傷力之改造手槍，對於社會
    秩序與安全造成潛在危害，暨其犯後自白認罪，態度良好等
    一切情狀，認被告犯罪情狀尚非不可憫恕，縱處以法定刑之
    最低度猶嫌過重，爰依刑法第五十九條規定，酌量減輕其刑
    ，量處如主文所示之刑，併就所處罰金刑部分，諭知易服勞
    役之折算標準。扣案仿BERETTA廠92FS型半自動手槍之改造
    手槍一把（含彈匣一個）係違禁物，應依刑法第三十八條第
    一項第一款之規定宣告沒收。至於扣案子彈二顆（試射一顆
    ，餘一顆），均為口徑9mm制式子彈，經採樣一顆試射，無
    法擊發，認不具殺傷力，有內政部警政署刑事警察局九十八
    年四月十七日刑鑑字第0980045046號鑑驗書在卷可參，扣案
    另一顆同型子彈，既無積極證據足資證明具有殺傷力，該二
    顆子彈自無從認定屬槍砲彈藥刀械管制條例列管之違禁物，
    亦非屬其他違禁物，既與被告本案犯行無涉，爰不併為沒收
    之諭知，附此說明。
五、再按「犯本條例之罪自首，並報繳其持有之全部槍砲、彈藥
    、刀械者，減輕或免除其刑」，槍砲彈藥刀械管制條例第十
    八條第一項前段固定有明文，該條規定復應優先於刑法第六
    十二條自首規定之適用。惟所謂自首，以對於未發覺之罪向
    有偵查犯罪職權之機關或人員投案，並接受裁判為要件，其
    立法意旨，在於為獎勵犯罪悔過投誠者而設，又此所謂之發
    覺，不以有偵查犯罪職權之機關或人員確知其人犯罪無誤為
    必要，祇須有確切之根據得為合理之可疑，即足當之（最高
    法院八十四年度台上字第四七二二號裁判要旨參照）。準此
    ，該條自首減刑之適用，應著重在行為人之主動性，即主動
    供述其犯罪事實，並報繳槍械為要。經查，本案係警方接獲
    通報上開PUB內有身穿白衣男子持槍，因而聯絡巡邏警員（
    身著警察制服）乙○○、羅峻昇前往現場處理，始查獲被告
    持有槍枝，有台南市警察局第五分局扣押筆錄與該分局員警
    乙○○、羅峻昇職務報告各一份在卷可明，警方雖係因被告
    同意搜索自行將背包內物品倒出而查扣系爭槍枝，然依證人
    即警員乙○○於本院審理時證述：「我們接到通報說現場有
    一位穿白色衣服的人拿槍準備滋事」、「現場只有被告穿白
    色衣服」、「我們下去PUB時，老闆先走過來問我們來意，
    我說是有接到通報說有人拿槍準備滋事，老闆沒有說話，我
    們就看到一位穿白色衣服的人，就是被告，我們就直接過去
    找他，發現被告有背一個背包，我就直接要他把背包的東西
    倒出來放在桌上，他本來猶豫一下，我請他旁邊的服務生勸
    他，他沒有講話，表情嚇呆，就把東西倒出來。」、「（從
    你們下去PUB到發現槍枝，被告有無主動跟你們說他身上有
    槍？）都沒有」等語（本院卷第57-58頁），則警方接獲之
    報案內容已明確指明地點（即上開PUB內）及身穿白衣之人
    持槍，而警方抵達現場時，PUB內僅被告一人身穿白衣，此
    由二名員警向PUB老闆告知來意後，即直接走向被告詢問一
    節，可見員警一經到場即鎖定被告，顯已認定其為嫌疑人，
    縱然員警尚未確知被告為犯罪行為人，然顯已發覺被告之犯
    罪嫌疑至明。其次，被告是在員警到場向PUB老闆告知來意
    至走向被告詢問時，始在員警要求下將背包內物品包括槍枝
    倒出供員警查扣，顯係因員警到場，在無可避免遭查緝之情
    況下始被動的提出所持槍枝，自欠缺自首報繳槍枝之主動性
    ，難認符合槍砲彈藥刀械管制條例第十八條第一項自首報繳
    槍枝之要件。
六、末按槍砲彈藥刀械管制條例第十八條第四項關於自白減免其
    刑之規定，必須供出全部槍砲、彈藥、刀械之來源及去向，
    並因而查獲或防止重大危害治安事件之發生，始有其適用。
    依上開規定必須被告將自己原持有之上揭違禁物所取得之來
    源，與所轉手之流向，交代清楚，因而使犯罪調（偵）查人
    員，得以一併查獲相關涉案者；或因而防止他人利用該違禁
    物而發生重大危害治安之事件，始符減免其刑之要件。故犯
    該條例之罪者，雖於偵查或審判中自白，若並未因而查獲該
    槍砲、彈藥、刀械之來源及去向，即與上開規定應減輕或免
    除其刑之要件不合（最高法院九十六年度台上字第一九六二
    號、九十五年度台上字第六九三四號裁判要旨參照）。本案
    被告於警詢、偵查與審理時僅供述扣案槍枝係八十九年間某
    日，在台南市某網咖店，以電腦連上網路，向姓名、年籍不
    詳之成年男子以四萬八千元所購買，並未具體供述該槍枝提
    供者為何人，致檢警人員未能據以查獲提供該槍枝之來源者
    ，亦無事證足資認定因被告上開偵查、審判中之白白而有防
    止利用該槍枝之重大危害治安事件，自無同條例第十八條第
    四項減免其刑規定之適用。
據上論斷，應依刑事訴訟法第二百九十九條第一項前段，槍砲彈
藥刀械管制條例第八條第四項，刑法第十一條前段、第五十九條
、第四十二條第三項前段、第三十八條第一項第一款，判決如主
文。
本案經檢察官林朝文到庭執行職務。
中    華    民    國    98    年    8     月    31    日
                  刑事第四庭  審判長法  官  林逸梅
                                    法  官  程克琳
                                    法  官  陳淑卿
以上正本證明與原本無異
如不服本判決應於收受本判後10日內向本院提出上訴書狀，並應
敘述具體理由。如未敘述上訴理由者，應於上訴期間屆滿後20日
內向本院補提理由書狀（均須按他造當事人之人數附繕本）「切
勿逕送上級法院」。
                                    書記官  郭純瑜
中    華    民    國    98    年    8     月    31    日
附錄本案論罪科刑法條全文：
槍砲彈藥刀械管制條例第8條
未經許可，製造、販賣或運輸鋼筆槍、瓦斯槍、麻醉槍、獵槍、
空氣槍或第4條第1項第1款所定其他可發射金屬或子彈具有殺傷
力之各式槍砲者，處無期徒刑或5年以上有期徒刑，併科新臺幣1
千萬元以下罰金。
未經許可，轉讓、出租或出借前項所列槍枝者，處5年以上有期
徒刑，併科新臺幣1千萬元以下罰金。
意圖供自己或他人犯罪之用，而犯前二項之罪者，處無期徒刑或
7年以上有期徒刑，併科新臺幣1千萬元以下罰金。
未經許可，持有、寄藏或意圖販賣而陳列第1項所列槍枝者，處3
年以上10年以下有期徒刑，併科新臺幣700萬元以下罰金。
第 1 項至第 3 項之未遂犯罰之。


司法院資訊處製作；財團法人民間司法改革基金會備份。
